【裁判字號】    96,上訴,4373
【裁判日期】    970731
【裁判案由】    殺人等
【裁判全文】
臺灣高等法院刑事判決                96年度上訴字第4373號
    上  訴  人  臺灣臺北地方法院檢察署檢察官
    上  訴  人
    即  被  告  甲○○
    指定辯護人  扶助律師劉大新律師
上列上訴人因被告殺人等案件，不服臺灣臺北地方法院96年度訴
字第147號，中華民國96年9月6日第一審判決（起訴案號： 臺灣
臺北地方法院檢察署95年度偵字第21361號），提起上訴， 本院
判決如下：
    主  文
上訴駁回。
    事  實
一、緣甲○○原經營「王喬公關顧問有限公司」招攬全球運旅行
    社等公司電腦架構等業務， 陳安怡則自民國95年3月16日起
    跟隨甲○○學習， 同年6月間並接受甲○○建議登記為壬淼
    有限公司之負責人。陳安怡自同年6月15日起， 向陳建益承
    租臺北市○○區○○路3段164號4樓之8房屋，甲○○偶爾前
    往共同居住，迄同年7月23日起， 陳安怡改向陳麗珠承租臺
    北市○○區○○路220號8樓之2房屋， 並與甲○○共同居住
    於該處。詎甲○○與陳安怡共同工作及居住期間，甲○○即
    認為陳安怡生活習慣及工作表現不良，無法符合其要求，加
    以認為陳安怡態度惡劣、家教不佳，而經常於長春路住處或
    他人面前大聲怒斥責罵陳安怡，並曾於95年6月及8月中旬命
    其下跪予以掌摑教訓（尚無證據證明業已成傷），且陳安怡
    自同年6月間自臺中家裡北上至臺北工作後， 因許久未與家
    中聯絡，亦經常未接聽家人撥打之電話，致陳安怡之父親乙
    ○○懷疑陳安怡遭甲○○控制及誘拐離家， 而於同年7月19
    日向臺北市政府警察局松山分局中崙派出所申報陳安怡為失
    蹤協尋人口，甲○○因而遭到警方詢問，為此更感不滿。嗣
    95年9月28日晚間起至同月30日下午， 甲○○與陳安怡共處
    於臺北市○○區○○路220號8樓之2屋內， 而無其他第三人
    期間，甲○○竟自9月28日前後某許起， 即因不滿陳安怡之
    表現，開始基於傷害之犯意，接續徒手並以不明棒條狀物（
    未扣案）毆打陳安怡之臉部、頭部、身體及四肢多下，致陳
    安怡受有臉部鼻樑、頭頂、頭後枕部鈍挫傷、右大腿腹股溝
    部、兩大腿前部條狀挫擦傷及鈍裂傷等身體多處傷害， 迄9
    月30日下午3時許陳安怡送醫前（詳後述）未久之某日、 時
    ，甲○○雖明知人體胸部、腹部內有肺臟、肝臟等重要器官
    ，對於人體胸腹部等重要部位予以重擊毆打，其情形嚴重者
    ，可能造成他人內臟出血而引發死亡之結果，詎甲○○因不
    滿陳安怡整理衣物方式及其他口角爭執，竟仍基於同一犯意
    ，接續徒手及使用不明鈍器（亦未扣案）、腳踏等施加重力
    之方式，痛擊毆打陳安怡之胸部及腹部，致陳安怡因此受有
    左側第2、3、4、5肋骨及 右側第3、4、5、6、7、8、9肋骨
    近肋椎關節區骨折（有槤枷式骨折），肝臟左葉2乘6公分挫
    裂傷之傷害，左、右肋膜囊腔因遭受斷裂之肋骨刺傷而分別
    有約300及350西西積血水、腹腔亦因肝臟挫裂出血而有積血
    水約1000西西，隨即產生呼吸性休克及出血性休克而昏迷不
    醒。甲○○見情況有異， 乃於同日下午3時許下樓隨機攔下
    不知情之車號3N-532號計程車駕駛沈茂松，表示樓上「有人
    服藥」需要送醫，要求沈茂松隨其上樓，沈茂松上樓後乃依
    甲○○所請，以長條毛巾鋪在地上，與甲○○一同將陳安怡
    抬起放在毛巾上欲搬運下樓送醫； 此時因長春路220號大樓
    值班管理員陳忠榮見有計程車違規停放於大樓門口，乃依電
    梯所顯示停留位置上至8樓， 見甲○○及沈茂松抬起陳安怡
    欲往屋外移動，即詢問甲○○發生何事，甲○○亦答以：「
    她（指陳安怡）吃藥」等語， 3人即共同搭乘電梯將陳安怡
    抬下樓，並由沈茂松駕駛上開計程車搭載甲○○將陳安怡送
    往臺北市中山區○○○路○段92號馬偕紀念醫院進行急救 ，
    惟陳安怡到院時已無心跳呼吸等生命徵象，經急救後，仍因
    上開遭甲○○毆擊之肋骨骨折導致肋膜囊損傷、血胸，及腹
    部肝挫裂致血胸及腹血，引發呼吸性休克及出血性休克，延
    至10月2日凌晨0時49分許不治死亡。
二、案經陳安怡之父乙○○告訴及臺北市政府警察局中山分局報
    請臺灣臺北地方法院檢察署檢察官偵查起訴。
    理  由
壹、程序部分：
一、按被告以外之人於審判外之陳述， 雖不符前4條（刑事訴訟
    法第159條之1至159條之4）之規定，而經當事人於審判程序
    同意作為證據，法院審酌該言詞陳述或書面陳述作成時之情
    況，認為適當者，亦得為證據；當事人、代理人或辯護人於
    法院調查證據時，知有第159條第1項不得為證據之情形，而
    未於言詞辯論終結前聲明異議者，視為有前項之同意，刑事
    訴訟法第159條之5第1、2項定有明文。本件告訴人即證人乙
    ○○、證人沈茂松、林明朗（起訴書誤載為林明郎）、陳忠
    榮、陳安高、楊宗翰、陳思玫、吳慧玲、高志璋、連銘峰、
    許慶堂，及鑑定證人蕭開平、李世宗，均於原審審判時到庭
    具結作證並經檢辯雙方進行交互詰問，以貫徹直接審理原則
    ，並賦予被告對質詰問之機會，且證人乙○○、沈茂松、林
    明朗、陳忠榮、陳安高、陳思玫、吳慧玲、高志璋、連銘峰
    先前於警詢及偵查中之陳述，雖係被告甲○○以外之人於審
    判外之陳述而屬傳聞證據，且未經被告對質詰問而違反其對
    質詰問權，然上開證人既經原審傳喚出庭作證，使被告得以
    與之對質詰問，則原先證人於警詢及偵查中陳述之證據能力
    之瑕疵，已因嗣後審判中之反對詰問權之確保，而獲得治癒
    ，復經原審審判中及本院審判時逐一提示證人乙○○、沈茂
    松、林明朗、陳忠榮、陳安高、陳思玫、吳慧玲、高志璋、
    連銘峰等人於警詢偵查時各該供述筆錄並告以要旨，由被告
    及辯護人依法辯論，而踐行合法之調查程序，上開證人於原
    審之證述及先前供述筆錄或審判外之陳述，均具有證據能力
    而得作為證據。又按詰問權雖係被告基本訴訟防禦權之一種
    ，惟仍許被告自由決定是否捨棄，本件證人陳麗珠於警詢中
    之陳述雖係審判外之陳述，惟經原審詢以：「對陳麗珠警詢
    之證據能力部分，是否仍有爭執？」，辯護人答以：「不爭
    執證據能力」，繼而提示被告及辯護人關於證人陳麗珠於警
    詢之供述筆錄並告以要旨，而踐行調查證據程序（以上均見
    原審卷(三)第199頁），嗣於第一審辯論終結前， 經詢問尚有
    何證據聲請調查時，辯護人及被告亦均未聲請傳喚陳麗珠作
    證以行對質詰問（見原審卷第201頁反面）， 且於本院審判
    時被告及辯護人仍主張爰用原審的主張，則依刑事訴訟法第
    159 條之5規定意旨，陳麗珠於警詢之陳述內容， 自得作為
    證據。
二、本件法務部法醫研究所（95）醫鑑字第1969號鑑定書，及該
    所96年7月30日法醫理字第0960003162號 函檢附之相驗照片
    ，乃鑑定人蕭開平法醫依據臺灣臺北地方法院檢察署檢察官
    之選任指定而作成之書面報告， 係屬刑事訴訟法第206條之
    鑑定報告及解剖鑑定過程中所拍攝之照片，並經蕭開平法醫
    於原審審判時就該鑑定過程中所知悉見聞之事項具結作證，
    依刑事訴訟法第159條第1項但書之除外規定（該條立法理由
    參見），自具有證據能力。另馬偕紀念醫院診斷證明書、馬
    偕紀念醫院96年3月20日函及檢附之陳安怡急診病歷資料 、
    馬偕紀念醫院96年5月16日回函及 檢附之意外事件處理紀錄
    表、臺灣臺北地方法院檢察署法醫驗斷書、相驗屍體證明書
    、相驗照片、陳安怡住宿大樓監錄畫面翻拍相片、華南商業
    銀行龍江分行自動櫃員機提款監視錄影畫面翻拍照片、陳安
    怡彰化銀行存摺存款帳戶資料及交易明細查詢、甲○○0000
    000000、0000000000號行動電話、簡訊通聯紀錄、臺北市政
    府95年6月23日府建商字第09580004400號函及所檢送壬淼公
    司資料、受理失蹤人口案件登記表、陳安怡0000000000門號
    申登人資料及通聯紀錄、中央健康保險局臺北分局96年3月2
    日函及檢附之陳安怡就醫紀錄資料、臺北市政府警察局現場
    勘查報告、內政部警政署刑事警察局96年1月19日鑑驗書、
    刑事警察局96年2月1日鑑驗書、臺北市政府警察局現場勘查
    照片、長春眼科診所檢附之陳安怡病歷、診斷證明書、中華
    電信公司臺北北區營運處96年4月25日 查詢電話通聯紀錄函
    覆單及檢附之00000000、00000000門號通聯紀錄、中華電信
    公司臺灣北區電信分公司板和營運處 96年4月26日函及檢附
    之00000000門號申請基本資料、 檢察官96年6月21日補充理
    由書提出之臺北市政府警察局中山分局 96年5月29日函暨李
    政鎰0000000000門號通聯紀錄查訪資料、彰化銀行96年5月1
    5日函、臺灣銀行信義分行96年5月29日函及匯款資料等文件
    ，或係公務員職務上製作之紀錄文書、證明文書，或係從事
    業務之人於業務上或通常業務過程所須製作紀錄文書、證明
    文書，均查無「顯有不可信之情況」，且被告及辯護人對於
    上開證據或不爭執其證據能力（見原審卷第33頁），或於法
    院調查證據時知有不得為證據之情形，而未於言詞辯論終結
    前聲明異議，依刑事訴訟法第159條之4第1、2款、 第159條
    之5第1項、第2項規定，均得作為證據，爰敘明在先。
貳、有罪部分：
一、訊據被告甲○○固坦承自95年9月28日晚間起 前往被害人陳
    安怡臺北市○○區○○路220號8樓之2住處，至同年9月30日
    下午3時許將陳安怡送醫前，均與陳安怡在上址共處，除於9
    月29日下午下樓前往便利商店替陳安怡轉帳繳付房租後旋即
    上樓外，其餘時間均與陳安怡獨處，而未離開上揭長春路住
    處，嗣於同年9月30日下午3時許因發現陳安怡在住處昏迷，
    乃下樓招攬沈茂松之計程車將陳安怡送醫急救等事實，然矢
    口否認有何傷害或傷害致死之犯行，辯稱：伊因為陳安怡生
    活習慣及工作表現不佳、家教不好，而經常對陳安怡大聲斥
    責，但只曾在95年6月初打過陳安怡耳光，及於同年8月中旬
    打過陳安怡巴掌並令其下跪而已， 案發9月30日上午伊在家
    中叫陳安怡去洗衣服，結果陳安怡拖拖拉拉甚久均未洗好，
    還喊肚子餓，伊從浴室盥洗出來後，本想先泡牛奶給陳安怡
    喝，結果發現陳安怡靠坐在陽台之逃生梯那裡，呼喚不醒，
    且水龍頭的水還在流著，才下樓叫計程車將陳安怡送醫，不
    知道陳安怡身上的傷勢何來，伊沒有毆打陳安怡云云。經查
    ：
  (一)陳安怡於95年9月30日下午3時許，在前述臺北市○○路住處
    昏迷不醒，經被告下樓招攔沈茂松所駕駛之車號3N-532號計
    程車表示欲將樓上病人送醫，沈茂松遂與被告及上樓察看之
    大樓管理員陳忠榮3人共同以毛巾將陳安怡抬下樓， 由沈茂
    松駕車搭載被告將陳安怡送往臺北馬偕紀念醫院急救，惟陳
    安怡到院時已無心跳呼吸等生命徵象，雖經急救，延至同年
    10月2日凌晨0時49分許仍不治死亡等情，業據被告供承在卷
    ，並經證人沈茂松、陳忠榮於原審證述關於協助將陳安怡送
    醫之經過明確（見原審卷第42至47頁），復有攝得被告與沈
    茂松、陳忠榮將陳安怡送醫之大樓監視器畫面翻拍照片、馬
    偕紀念醫院95年10月1日診斷證明書、該院96年3月20日函及
    檢附之陳安怡急診病歷資料、 該院96年5月16日回函及檢附
    之意外事件處理紀錄表、臺灣臺北地方法院檢察署法醫驗斷
    書、相驗屍體證明書、相驗照片在卷可稽（見95年度警聲搜
    字第1501號卷第29頁、95年度相字第740號卷第35、60頁 、
    第80至85頁、95年度偵字第21361號卷第159至176頁、 原審
    卷(一)第232至254頁、原審卷 (二)第32至56頁、原審卷 (三)
    第34至35頁）。
  (二)依前開法醫驗斷書以觀，陳安怡之屍體經地檢署法醫相驗結
    果，其身體有兩眼眶呈黑青色、額部及鼻樑部有挫裂傷、左
    頰部有擦挫傷、頭部有多處鈍性裂傷、兩側肋骨骨折、右腹
    部下部有大面積鈍性瘀青、雙手臂部有多處點狀潰瘍性傷口
    、雙腳處有多處條狀挫傷等傷勢。經法務部法醫研究所法醫
    蕭開平解剖鑑定結果，認陳安怡：「切開肋骨，左、右分別
    在2、3、4、5及3、4、5、6、7、8、9 肋骨近肋椎關節區有
    骨折。左、右肋膜囊腔分別有300及350西西積血水。」、「
    肝臟有2乘6公分挫裂傷及腹腔出血達1000西西。」、「肋骨
    有明顯外傷，有骨折為槤枷式骨折。」、「左、右肺胸膜囊
    腔各有300及350西西淡褐色積水。」、「雙上臂及右前臂有
    多處挫傷及潰瘍傷口」、「背部及臀部有多處挫傷及潰瘍傷
    口，另有棒條狀工具痕跡於臀部。」、「雙下肢有棒條狀工
    具痕跡挫傷痕及擦傷。」、「肋骨有槤枷式骨折支持有胸部
    遭重力（如腳踏胸部）及鈍擊腹部致肝臟挫裂」、「死者之
    死亡機轉為呼吸性休克及出血性休克，死亡原因為長期毆打
    、凌虐肋骨骨折致肋膜囊損傷、血胸併肺炎及鈍擊腹部肝挫
    裂致血胸及腹血，最後因呼吸性休克及出血性休克而死亡。
    死亡方式為『他為』。」等情，有法務部法醫研究所（95）
    醫鑑字第1969號鑑定書（見前揭相字卷第66 至77頁）、 該
    所96年7月30日法醫理字第0960003162號函及 檢附之相驗照
    片光碟在卷可考（函文見原審卷 (三)第185頁，光碟列印照
    片另訂1卷原審外放卷）。
  (三)陳安怡死亡後，轄區中山分局通報臺北市政府警察局刑事鑑
    識中心前往現場勘查採證後，其結果認為(一)現場房間之情形
    ：房間北側電腦桌後方地板上發現血跡2處； 於房間北側電
    腦桌後方椅子上發現血跡1處； 於房間北側電腦桌後方發現
    帆布袋1只，於其上發現血跡1處；於房內中央電扇上發現血
    跡1處；於房內北側陽台落地窗東側及西側牆上發現血跡各1
    處；於房間西南側牆邊發現2個床墊，其中之一有血跡； (二)
    現場廁所之情形：於廁所西南側牆壁及洗手台上發現血跡數
    處；於廁所北側牆面上發現血跡數處；洗手台以Amido Blac
    -k處理後，發現多處血跡；(三)現場陽台之情形：經檢視於此
    處發現許多血跡，廣泛分布於陽台地面、牆壁、門窗及擺置
    於陽台的物品上，於陽台落地窗門框上發現有變形現象及血
    跡；於陽台東側牆上發現血跡數處；於陽台東側牆窗沿上發
    現血跡1處；於陽台北側緩降機上發現血跡數處； 於陽台北
    側窗戶上發現血跡數處；於陽台北側窗戶上發現血跡數處；
    於陽台北側牆邊掃帚上發現血跡1處； 於陽台北側窗沿上發
    現蕃茄汁罐1罐，於其上發現血跡數處； 於陽台北側冰箱上
    發現血跡數處；於陽台落地窗前地板上發現血跡處數處；於
    陽台西側架子上發現血跡數處；以Am ido Black處理陽台及
    其他物品，發現多處血跡。而將於前開廁所西側牆上（證物
    編號1）、陽台東側牆上（證物編號11）、 陽台北側牆窗沿
    上放置之蕃茄汁罐子上（證物編號21-1）、陽台落地窗紗門
    上（證物編號33）、房間床墊上（證物編號41-1）等處採集
    之血跡棉棒，連同在死者口腔採集之棉棒，送請內政部警政
    署刑事警察局進行DNA型別鑑定，其結果認為上開證物編號1
    、11、21-1、33、41- 1棉棒血跡DNA 與死者陳安怡DNA-STR
    型別相同，該型別在臺灣地區中國人分布機率預估為3.20乘
    以10的負18次方；另將死者陳安怡左、 右手指甲抽取DNA檢
    測人類男性Y染色體DNA定量結果，並未檢出DNA量等情， 有
    臺北市政府警察局中山分局轄內陳安怡命案現場勘查報告卷
    ，及該報告卷所附之現場勘查報告、現場測繪圖、內政部警
    政署刑事警察局96年1月29日刑醫字 第0950153325號鑑驗書
    、現場勘查照片在卷可稽（見原審卷(一)第117至231頁）。
  (四)依前揭命案現場勘查報告、 刑事警察局血液DNA型別之鑑定
    書，佐以前往上述命案現場進行勘查之臺北市政府警察局刑
    事鑑識中心鑑識人員楊宗翰於原審證稱：我是臺北市政府警
    察局刑事鑑識中心人員，有負責本件現場勘查業務，我是中
    央警察大學鑑識科學研究所畢業，從90年畢業之後，就在臺
    北市政府警察局鑑識中心任職， 曾經鑑識過的案件有200件
    以上，本件我們到現場先把現場原始的狀況拍照，然後就找
    尋現場的血跡，並且標示拍攝並採取檢體，接著又尋找、採
    集掌紋、指紋及鞋印， 接著我們用Amido Black試劑將較淡
    、潛伏的血跡浮現出來，再將這些血跡拍照下來，另外還有
    帶一些證物回去處理，本件陳安怡命案現場勘查報告是我製
    作，（在小冰箱上）證物編號22至25的血跡（照片見原審卷
    (一)第213至215頁）是已經稀釋過的血液，並非由人體血管
    流出來的血液，因為人體出來的血液，顏色會比較濃，而且
    證物編號22至25的血跡周圍的顏色較中間深，與人體血液的
    血跡顏色均勻的情形不相同，因為是稀釋過的血液，所以從
    小冰箱上的血跡情形，無法判斷是源於同一稀釋血液，或是
    血液原液經過抹布擦拭或清水沖過後的殘留，（在陽台逃生
    梯桿上）證物編號12至13之血跡（照片見同上卷第205頁）
    也是稀釋過的血液，（在陽台牆上）證物編號10至11的血跡
    （照片見同卷第202至203頁）也是稀釋過的血跡，但無法判
    斷是源於同一稀釋血液，還是沖洗後的殘跡，證物編號15到
    19（陽台北側鋁窗上）之血跡（照片見同卷208至210頁）是
    沒有被稀釋過的血液，且是噴濺造成的，要在垂直面上留下
    這樣的噴濺痕跡，必然要有一個橫向的動力，但這樣的橫向
    動力，究竟是人體動脈收縮的力量還是受傷揮動噴灑、或者
    是兇器揮動所造成的，無法判斷，證物編號20（北側牆邊掃
    帚柄上）也是稀釋過的血跡（照片見211頁）， 無法判斷是
    源於同一稀釋血液，還是沖洗後的殘跡，證物編號21（蕃茄
    汁罐上之血跡）有部分是血液的原液（並圈註CSP-60頁下方
    照片，見同卷第212頁），其它是稀釋過的血液， 證物編號
    28、29沒有辦法判斷，證物編號30、33血跡是原態，編號34
    、36血跡是稀釋過的（以上照片見同卷第218至222頁），證
    物編號9（在陽台北側門框上的血跡）是血液的原態（ 見同
    卷第201至202頁），依照血跡判斷，應該是有定量的鮮血留
    在鋁門框後，因為重力的作用，往下流動後乾掉，此血跡並
    非抹擦上去的，證物編號40（在北側牆面靠近進出陽台落地
    窗之牆上）的血跡（照片見同卷第177至178頁）是擦抹上去
    的血跡，但不確定是原態或是稀釋過的，在浴室中證物編號
    1、2、3、4、5、66、67之血液（ 照片見同卷第193至198頁
    ）都是稀釋過的血液，證物編號26、27、28都是在陽台地面
    發現到的血跡（照片見同卷第216至218頁），但無法判斷是
    否為稀釋過血跡，我所謂血跡由「同一稀釋源頭」造成的原
    因，可能是沾血的濕抹布擦拭後遺留，也可能是一堆稀釋的
    血液，經過水或其他物體沖擊噴濺造成，沾血濕抹布的部份
    ，未必是擦拭遺留，也有可能是滴落或是其它原因造成等語
    （見原審卷 (三)第51至54頁）。 足堪認定被告與死者陳安
    怡同處， 及陳安怡最初遭第三人發覺協助送醫之長春路220
    號8樓之2套房內，其室內、浴室、陽台等處及屋內紗窗、鋁
    門框、冰箱、電扇、逃生梯桿、掃帚柄、蕃茄汁罐等物品上
    ，均有多處大量之死者陳安怡血跡原液，及或經抹布擦拭、
    或經清水沖洗之稀釋血跡殘留在其內（上），另參酌證人沈
    茂松於原審證稱：我上樓之後，發現「浴室」（依其嗣後當
    庭憑藉照片辨識確認結果，應係指該套房之陽台）內有一位
    女子躺在地上，我摸她的身體，發現她身上衣服都濕掉了，
    而且全身冰涼，她全身衣服及頭髮都是濕的，地上還有水，
    該女子頭部一側有瘀青，地上血跡沒有很清楚，頭髮沒有水
    滴，但是感覺濕濕的，衣服就好像淋濕的樣子，地上也是濕
    濕的，但是沒有到積水的程度，該名女子躺的那個位置整個
    地上都是濕濕的，身體下面的地板特別濕，地上的水沒有很
    清等語（見原審卷 (三)第42至44頁）， 顯然陳安怡係在前
    址住處遭人毆打傷害而在室內各處及物品上留下血跡，部分
    現場血跡及陳安怡之身體並有遭人清洗掩飾犯罪跡證之情形
    。
  (五)被害人陳安怡身體有多處傷勢，關於致死之原因、各該傷勢
    之可能成因、傷勢造成時間等，除有前揭法醫研究所鑑定書
    可憑外，並有下述事證可供判斷：
  1.參與本件解剖鑑定之法醫蕭開平於原審以鑑定人身分鑑稱：
    陳安怡係因受傷併血胸、腹血、肋骨骨折、肝挫裂、引起呼
    吸性休克及出血性休克而死亡，死亡方式為「他為」，真正
    造成其死亡者是腹部肝挫裂及肋骨骨折這兩種傷勢，死者肝
    臟有6乘2公分的挫裂傷，腹腔出血達1000西西，腹腔出血是
    因為肝挫裂而造成，肝挫裂傷的可能原因是鈍力或施壓，本
    件死者皮膚上面沒有出現銳器傷，所以判斷是鈍挫傷，具體
    的形成原因無法判斷，但是可以確定是比較大面積，從右前
    方肋腹間的施力，若是一個比較小面積例如車禍中遭機車車
    把撞擊的情形，施力點會有皮下出血的鈍挫傷狀況，而本件
    並沒有這樣的情形，所以判斷是一個大面積的施力擠壓造成
    ，此施力看起來應該跟肋骨斷裂也有相關，本件肋骨斷裂的
    情形是左右兩邊都有，但是右邊的肝臟的挫裂傷情形比較明
    顯，肝臟很容易受到外部擠壓而破裂，有可能是施壓於胸腔
    連帶施壓於肝臟，導致肝挫裂，依解剖所見無法研判施壓的
    次數，但至少有一次施壓強烈到造成左右肝葉垂直性的挫裂
    ，由腹血只有1000西西研判，肝臟受傷後應該大約15分鐘到
    半小時之內達到休克狀況，至於休克到死亡的時間有可能拉
    得很長，一般單純出血性休克的出血量大約會有2、3千西西
    ，但本件被害人伴隨有肺炎、血胸達呼吸性休克的狀況，所
    以出血量較少，本件被害人肝挫裂的情形屬於嚴重性的傷害
    ，會馬上有大量出血，不可能是出血達3到5天，死者肋骨骨
    折與肝挫裂的傷勢，一個在胸部，一個在腹部，有可能是兩
    次的施力，也有可能是同一次施力的時候連帶造成的，肋膜
    囊損傷及血胸是肋骨骨折斷裂之後刺到肋膜囊所造成的，肺
    炎則不是，本件被害人本身有肺炎，進入到囊腫的情況，身
    體很虛弱，死者本身的肺炎有症狀，加上肋骨有骨折，血胸
    會使她喘不過氣來，很快就會死亡，死者身上有新舊的傷併
    呈，且死者有槤枷式骨折，這種情況讓我認為是他為，如果
    身體多處受傷會導致肌溶解症，造成毒素無法排除，加速死
    亡，本件有這種病理變化，但本件死者之肌溶解症情況不足
    以獨立造成死者死亡之結果等語在卷（見原審卷 (三)第153
    至156頁）。
  2.參以本件死者屍體相驗之臺灣臺北地方法院檢察署法醫李世
    宗於原審亦證稱：「 本件是95年10月2日10時50分到馬偕醫
    院去做相驗，相驗時有調閱病歷， 發生的時間是95年9月30
    日下午3時，經過醫院兩天的急救， 於95年10月2日凌晨0時
    49分急救無效死亡。相驗的時候發現死者頭部兩眼框有瘀青
    的狀況頭部、臉部、後枕部有不同形狀的鈍挫傷，胸部觸摸
    有骨折現象，右大腿腹股溝到髂脊到大腿前部有大面積的擦
    挫傷及皮膚破皮，右大腿前部，左大腿前部有多處條狀式的
    瘀青，小腿前部有多處的新舊擦挫傷，兩膝前部也有多處新
    舊擦挫傷，右手有多處擦挫疤痕，背部大面積多處點狀挫傷
    破皮發炎，兩側臀部挫傷瘀青‧‧‧。」、「死者身上的傷
    有新舊傷，頭枕部與臉部的鈍挫傷，及右大腿腹股溝部，兩
    大腿前部擦挫傷，腹下部、陰阜的地方及背部大面積的挫傷
    破皮發炎，發生的時間比較相近，應該屬於同一個事件，不
    同時間點造成的。其他的右手臂的疤痕，兩小腿前部的疤痕
    ，傷的時間比較久遠。」、「（所謂）多次受傷的時間應該
    不會超過1天，有可能幾個小時連續受的傷害。 同一個事件
    是說傷的病理變化差異不會很遠，不同時間點是受傷的部份
    不在同一面涉及前後上下不同部位，所以不會是同一時間造
    成的。」、「（問：你如何判斷死者身上新舊傷及發生的時
    間先後？）傷的鑑定可由傷的形狀、顏色、生理的變化、生
    活反應、癒後情形作綜合判斷。死者的臉部的鼻樑上、頭頂
    上、頭後枕部、右大腿腹股溝部有鈍裂傷，這些傷的到表面
    ，已經有發炎、上皮組織開始修復的狀況，這個病程來看應
    該有3天的時間，另外，從兩大腿前部有條狀的擦挫傷， 挫
    傷的顏色呈青紅色到青紫色， 顏色的變化歷程也大約3天左
    右，所以判定這些傷有可能是同1天裡面造成的。 死者的頸
    前部到乳房部，有不同形狀及方向的癒後疤痕，右手臂外側
    有多處的點狀癒後疤痕，兩膝前部及小腿前部有不同形狀的
    條狀擦挫傷癒後疤痕，這些傷時間超過兩個星期。」、「鼻
    樑的傷比較嚴重，深及到皮下組織，有發炎，表皮細胞有開
    始修復的狀況，這些傷與頭頂、頭枕部的傷時間相近， 有3
    天左右，臉頰的傷比較表淺，是擦傷，所以癒後的時間會比
    較快，所以時間比較難跟上述的傷作比較。」、「（問：你
    所謂的3天左右，是從你相驗的10月2日起算或是從送醫急救
    起算？）傷的癒後表現、生活反應與死者本身的健康情況有
    很大的影響，健康情況良好的傷癒後會很快，若傷者本身有
    惡性體質、免疫缺乏、營養不良，傷的癒後會比較久，上述
    看到的傷勢係以相驗時所見的時間點往前推定‧‧‧。」、
    「（問：驗斷書中記載『死者右腹下部有大面積鈍性瘀青』
    所指為何？）右下腹是從腹股溝到髂脊這條線的上緣的腹下
    部，也就是圖中標示的位置。這部分的傷表皮有破皮，本身
    表皮有紅腫，有可能有加擦挫的情況，解剖時所見腹下部皮
    下有出血，所以也有鈍挫的情形，表面的顏色有紅青色、紅
    色，不平均，相驗的照片看的很清楚。傷是表皮傷，皮下組
    織沒有挫裂，跟頭頂皮下組織挫裂傷的生理變化不同。推斷
    出來也沒有辦法很確定，從顏色判斷大約是2、3天。」、「
    （問：這片右腹下部的瘀青，是否與肝挫裂傷有關？）肝的
    位置在右腹部，腹部有很多脂肪組織，受到大面積鈍性施力
    時，表皮往往呈現不出有鈍性傷，腹下部的地方靠近腹股溝
    及髂脊處，脂肪組織比較少，而且剛好是骨頭支撐的地方，
    所以鈍性傷就很容易表現在表皮的部份，如果同樣大面積的
    施力，腹部傷就不容易看出來，腹股溝部就很容易顯現出來
    。若同次大面積施力，有可能只在腹股溝看出瘀青，腹部看
    不出來，但有可能已經傷及肝臟。」、「（問：死者身上的
    傷依你相驗所見之判斷，最久遠的傷痕大約有多久？）一般
    傷的癒後情形，會視傷者本身的營養狀況、身體狀況、惡性
    體質、免疫缺乏，會有很大的落差，如果是正常的傷口，消
    炎處理良好的話，裂傷口大約15天可以癒後為疤痕，挫傷瘀
    青約7天後不見挫傷的顏色。本件死者身上的疤如頸前部 、
    乳房部、兩手臂外側部、小腿前部，都有癒後疤痕，最少都
    15天以上。」、「頭頂部到枕部有四道條狀的挫裂傷痕，左
    枕骨部有一條挫裂傷，左顳部有裂傷縫合，除了裂傷縫合處
    ，其他的挫裂傷及鼻樑上的挫裂傷，傷口表面都有發炎及膿
    的現象。可能的時間大約3天左右‧‧‧。」等情明確（ 見
    原審卷 (三)第156至158頁）。
  3.是依證人蕭開平所為之鑑定書及於原審作證陳述之鑑定意見
    ，陳安怡之身體雖有多處受傷，惟係因受到大面積（如腳踏
    ）及鈍器等施加重力於胸腹部之方式， 導致其受有左側第2
    、3、4、5肋骨及右側第3、4 、5、6、7、8、9 肋骨近肋椎
    關節區骨折（有槤枷式骨折），肝臟左葉2乘6公分挫裂傷之
    傷害，左、右肋膜囊腔因受到斷裂之肋骨刺傷而分別有約30
    0及350西西積血水、腹腔亦因肝臟挫裂出血而有積血水約10
    00西西，最終係因肋骨骨折導致肋膜囊損傷、血胸，及腹部
    肝挫裂致血胸及腹血，引發呼吸性休克及出血性休克而死亡
    ，且肝挫裂係嚴重之傷害，很快就會導致休克狀態，不可能
    出血達到3、5天之久；另依證人李世宗於原審所證稱，陳安
    怡之臉部鼻樑、頭頂、頭後枕部、右大腿腹股溝部之鈍裂傷
    、兩大腿前部條狀擦挫傷，其傷勢之病程、歷程以相驗之時
    間（95年10月2日）計算均約3天左右，至於陳安怡頸前部到
    乳房部不同形狀及方向的癒後疤痕、右手臂外側多處之點狀
    癒後疤痕、兩膝前部及小腿前部不同形狀之條狀擦挫傷癒後
    疤痕，此部分傷勢形成時間則超過2個星期。 足以確定陳安
    怡係於傷重不治死亡前約3日（即約9月28日）左右，遭人徒
    手及以棒條狀物毆打其臉部、頭部、身體及四肢多下，致產
    生臉部鼻樑、頭頂、頭後枕部鈍挫傷、右大腿腹股溝部、兩
    大腿前部條狀挫擦傷及鈍裂傷之傷害， 嗣於95年9月30日下
    午3時許因昏迷而經被告送醫急救前未久， 又遭人徒手及使
    用不明鈍器或腳踏等施加重力之方式，重擊胸部及腹部，致
    肋骨骨折、肝挫裂受傷合併血胸、腹血、引發呼吸性休克及
    出血性休克而死亡；其餘頸前部、右手臂外側、兩膝前部及
    小腿前部之癒後疤痕，其形成時間則至少超過兩個星期等情
    綦詳。 復佐以前揭長春路套房之房東陳麗珠於95年10月2日
    警詢時陳稱：上星期五（應係同年9月29日）下午4時許陳安
    怡有來電告知我說她阿姨（指被告）已把房租匯入給我，現
    在銀行下班，必須於下星期一才領得到錢等語（見95年度警
    聲搜字第1501號卷第22頁），核與被告供稱：房東都要求陳
    安怡在每月1日前匯款，29日正好是週五， 我要求她去下去
    匯，因為她懶得換衣服，所以就將金融卡及帳號密碼交給我
    ，由我下去轉帳等語相符（見原審卷 (三)第68頁反面） ，
    且被告於95年9月29日下午3時許前往便利商店操作華南銀行
    自動櫃員機轉帳之事實，亦有監視器翻拍照片（見95年度偵
    字第21361號卷第236至237頁）， 暨彰化商業銀行總行營業
    部96年5月15日彰總營字第1074號函檢附之陳安怡000000000
    00000號帳戶交易資料、 臺灣銀行信義分行96年5 月29日信
    義營字第09600031031號函檢附之 陳麗珠000000000000號帳
    戶交易明細資料（見原審卷(三)第139至143頁）等件附卷可稽
    ，足證陳安怡於95年9月29日下午4時許撥打電話予陳麗珠之
    前，仍然生存且未達昏迷狀態。
  (六)被告雖辯稱，陳安怡昏迷當天除了說肚子餓外，並無表示不
    舒服，亦無異狀，不知陳安怡傷勢何來，從未看過陳安怡身
    上有這些傷，發現時陳安怡係靠坐在陽台逃生梯的地方，叫
    喚不醒，當時水龍頭的水還是開著云云（見原審卷(一)第8、2
    8、29頁）。惟查：
  1.陳安怡雙眼呈熊貓眼之瘀青狀，頭部、臉部、鼻樑及身體多
    處鈍挫傷及流血情形甚為明顯，此有相驗照片在卷可稽，證
    人沈茂松於原審亦證陳：進入室內時陳安怡係躺在地上，身
    體及全身衣物濕冷，頭部有瘀青，水龍頭的水沒有在流等語
    （見原審卷 (三)第42至44頁）， 證人陳忠榮同證稱：我在
    扶陳安怡上計程車時有看到她頭部後方有流血（見原審卷 (
    三)第47頁），足見陳安怡之外傷情形甚為明顯， 以被告與
    陳安怡獨處一室共同生活達2日以上之狀況而言， 殆無毫無
    察覺之理，其竟辯稱未見陳安怡身上有多處傷痕云云，顯與
    常情有違。又陳安怡昏迷之長春路套房內，事後經警方鑑識
    人員勘查鑑識結果，發現室內、浴室及陽台等處及屋內紗窗
    、鋁門框、冰箱、電扇、逃生梯桿、掃帚柄、蕃茄汁罐、床
    墊等物品上，均有多處血液原液或稀釋血跡殘留， 經DNA型
    別比對鑑定結果，該等血液均屬陳安怡之血液，已如前述，
    益證陳安怡係在該套房內遭毆打傷害，因而傷重昏迷無訛。
    被告於原審亦坦承自95年9月28日起至9月30日均與陳安怡在
    長春路住處共處，更自承：「 95年9月29日我跟陳安怡有一
    起在長春路租屋處過夜，該處是套房，沒有隔間，因為房間
    很小，所以我們就購買二個很薄的、可以折疊的床墊鋪在地
    上睡覺， 95年9月29日陳安怡是睡在門口一進來靠近廁所的
    床墊，我是睡在隔著桌子另外一個床墊上」等語（見原審卷
    (一)第29頁），足認其與陳安怡共處期間，生活甚為緊密，
    何以不知套房各處及床墊上為何留有陳安怡多處血跡？益徵
    其辯稱不知陳安怡有受傷乙節，顯屬卸責之詞，不足採信。
    至於被告先後辯稱：計程車司機上來幫忙搬陳安怡的時候，
    在後退移動之際，腳不小心碰到小型魚缸，我在馬偕醫院待
    到晚上7點，返回長春路住處拿陳安怡證件時， 即順便清理
    魚缸玻璃碎片（見原審卷 (一)第29頁反面）， 暨稱：沈茂
    松抱著死者上身將她從陽台抬進屋內放在毯子上，魚缸就放
    在通往陽台的落地門旁地上，沈茂松從陽台跨回屋內時就踩
    破魚缸云云（見原審卷(三)第45頁），亦與證人沈茂松證稱：
    抬陳安怡的過程中沒有碰到任何東西或打破任何玻璃，在現
    場沒有看到魚缸或地上有破碎玻璃（見原審卷 (三)第43、4
    4頁），及證人陳忠榮證稱： 當天進入8樓之2時都沒有看到
    玻璃碎片或魚缸，現場沒有人提醒要注意玻璃碎片等語（見
    原審卷 (三)第47頁正反面），有所不合， 況證人沈茂松倘
    如被告所述有踩破魚缸情形，又豈有毫不察覺知悉之理？被
    告前開所辯，亦不足採。
  2.被告於警詢時供稱：「（ 問：妳最後一次於何時至長春路
    220號8樓之2？ 至妳將陳安怡送馬偕醫院急救前是否都在一
    起？其間有無離開？有無其他人前來？） 95年9月29日15時
    許、都在一起、離開約10分鐘至樓下超商買東西、我在場的
    時間都沒有。」（見95年度偵字第21 631號卷第12頁），亦
    於偵查中供稱：「（問：妳最後一次跟被害人在一起是何時
    ？）應該是9月28日，我晚上出去吃飯， 我還帶東西回去給
    她，29日我們一整天均在長春路的地址房子裡，我中間出去
    買東西吃，她叫我順便去轉帳給房東，那一天就沒有再出去
    了。」（見同上卷第54至55頁）；嗣於原審準備程序及審判
    中更直承：「我是95年9月28日下午1點過去長春路租屋處，
    5點又出門，8點又回去， 9月29日我整天跟陳安怡都在家裡
    整理房子，9月30日也沒有出門。」、「我是從9月28日晚上
    8、9點開始到被害人住處，一直到30日送醫之前，都是我們
    兩個在一起， 我只有在9月29日下午因為要去轉帳付房租所
    以有離開，轉完帳之後我就馬上上樓，這段期間據我所知，
    陳安怡應該也沒有離開住處‧‧‧」等語（ 見原審卷(一)第8
    頁反面、卷(三)第159頁），並有被告進出長春路220號大樓之
    監視器畫面翻拍照片面可證（見95年度警聲搜字第1501號卷
    第27至28頁）；另依被告所使用之0000000000號行動電話雙
    向通聯資料以觀（見95年度偵字第21361號卷第132頁），該
    門號自95年9月27日起迄同年9月30日止多通通話及收發簡訊
    ，其基地台位置均在臺北市○○區○○路209號2樓即陳安怡
    住處附近， 足徵被告供稱於95年9月30日下午將陳安怡送醫
    前之3日內時間，均與陳安怡共處在前開長春路220號8樓之2
    住處等情，應屬事實。被告既連續3日與陳安怡共處一室 ，
    其間復無他人進出或拜訪，依前揭法醫蕭開平及李世宗之鑑
    定意見，又認為陳安怡係於傷重不治死亡前約3日（即約9月
    28日）左右，受有臉部鼻樑、頭頂、頭後枕部鈍挫傷、右大
    腿腹股溝部、兩大腿前部條狀挫擦傷及鈍裂傷等傷害，於昏
    迷而經被告於9月30日下午送醫急救前未久， 又遭人毆打而
    受有肋骨骨折、肝挫裂併發血胸、腹血，若謂被告與陳安怡
    之受傷及死亡結果無關，孰能置信。
  3.陳安怡自95年3月16日起跟隨甲○○學習後，先自同年6月15
    日起，向陳建益承租臺北市○○區○○路3段164號4樓之8房
    屋，甲○○偶爾前往共同居住，迄同年7月23日起， 陳安怡
    改向陳麗珠承租臺北市○○區○○路220號8樓之2房屋， 並
    與甲○○共同居住於該處等情，業據證人陳麗珠、連銘峰證
    述在卷，並為被告所承認，其並進一步坦承：伊認為陳安怡
    生活習慣及工作表現不佳、家教不好，故經常對陳安怡大聲
    責罵，並曾於95年6 月初及8月中旬打過陳安怡耳光等語 。
    而陳安怡自95年6月間自臺中家裡北上至臺北工作後， 即許
    久未與家中聯絡，亦經常未接聽家人撥打之電話，陳安怡之
    父親乙○○為此曾於7月中旬二度北上尋找陳安怡， 並認為
    陳安怡與被告相處時其神情舉止怪異，嗣更因不滿被告要求
    陳安怡擔任公司負責人，且懷疑陳安怡係遭甲○○控制及誘
    拐離家， 而於7月19日向臺北市政府警察局松山分局中崙派
    出所申報陳安怡為失蹤協尋人口等情，業據乙○○於原審證
    述綦詳（見原審卷(三)第63至65頁），並有受（處）理失蹤人
    口案件登記表1紙在卷可參（見95年度偵字第21361號卷第19
    8頁），核與證人即陳安怡之兄陳安高於原審證稱： 伊曾因
    為陳安怡鮮少回家，也不好聯絡， 而曾於95年7月間與父母
    北上前往陳安怡臺北八德路租屋處找陳安怡等語相符（見原
    審卷 (三)第67頁），故依被告警詢、 偵查及原審審判時之
    供述，實可知其對於乙○○指稱陳安怡遭到誘拐離家一事甚
    為不滿。參以證人連銘峰於原審證稱：95年3到5月份陳安怡
    上來臺北，被告介紹我們認識，陳安怡跟著被告在旅行社上
    班，5月份時被告就經常因為陳安怡做事不好而罵陳安怡，6
    月份我有跟被告通電話，常常聽到她抱怨陳安怡習性懶散，
    7月份被告也有因為 陳安怡未將公司事情處理好而責罵陳安
    怡沒有家教，8月中旬時在陳安怡長春路住處， 被告因為之
    前房東的事情、機車油表的事情，有叫陳安怡下跪，陳安怡
    跪下去之後，被告一直責罵，就徒手打陳安怡耳光2、3下，
    經我制止被告沒有再打，但罵陳安怡：不要臉、妳一輩子沒
    有出息、沒有家教，還有罵陳安怡的家人， 8月中旬也有見
    到被告在長春路住處打陳安怡耳光等語（見原審卷 (三) 第
    60至61頁），及證人陳麗珠證稱：租屋簽約過程都是陳安怡
    在處理，但甲○○一直當著我們的面指責陳安怡很笨，做事
    很慢，我只覺得甲○○為何會將陳安怡罵得如此，就算是自
    己的小孩也不該如此的罵等語（見95年度聲搜字第1501號卷
    第22頁卷），足見被告與陳安怡共同工作居住期間，始終認
    為陳安怡生活習慣及工作表現不佳，無法符合其要求，並認
    為陳安怡態度惡劣、家教不佳，而經常大聲怒斥責罵陳安怡
    ，更曾命其下跪予以掌摑教訓。另被告與陳安怡居住之長春
    路220號8樓同樓層住戶， 於95年9月間均曾聽聞陳安怡承租
    之8樓之2房內傳出責罵聲及其他不尋常聲響， 此依證人即8
    樓之7住戶陳思玫證稱：我習慣週末早上8點到10點去吃早餐
    ，當天我穿的是走路有聲音的鞋子， 我住的7號走到電梯會
    經過8樓之2那戶人家門口，我經過該戶門口時，很清楚聽到
    1名中年女子高聲叫囂的聲音說：「你怎麼講都講不聽」 ，
    因為聲音很大，所以我以為是在罵小孩，可是又沒有聽到小
    孩的哭聲，覺得很奇怪，所以有特別認真聽裡面的聲音，就
    聽到另外有一個「嗯、嗯」的聲音，聲音聽起來是悶住的樣
    子，我當時以為是男生，同時還聽到約兩、三聲類似悶住的
    搥打聲，我因為覺得罵聲實在太大，所以就刻意用力踱步發
    出腳步聲，建築物隔音不是很好，我相信裡面的人應該會聽
    到，我走靠近該戶門口，原有的聲音就停了，我記得警察是
    在9月30日半夜1點叫我起來，10月1日早上又作查訪， 所以
    當時聽到異常聲響的時間應該就在23、24日間（見原審卷(
    三)第55頁反面至56頁）， 證人即8樓之6住戶吳慧玲證稱：
    什麼日期我不確定，有一次我在上午7點半到8點間上班出門
    時，另一次是在傍晚的時候，我有聽見8樓之2屋內有很大聲
    罵人的聲音，但聽不清楚具體內容，我當時以為是在罵小孩
    ，所以還跟高志璋說好像是在罵小狗，曾經有一段時間經過
    該戶時經常會聽到，但次數頻率記不得，責罵聲聲音很低，
    但是音量很大，而且一直在罵，感覺上有一段時間陸續有聽
    到，後來感覺好像沒有再聽到時，有天回家就看到樓下有警
    車（見原審卷 (三)56 頁反面至57頁反面），及與吳慧玲同
    住8樓之6之證人高志璋證稱：那陣子有聽到從我們住處左側
    房間傳來大聲罵人的聲音，但大部分都是開門以後在走廊上
    聽到的，是1名女性很兇且很大聲的在罵人， 因為聽到的是
    一連串高聲的辱罵，卻沒有聽到其他回應或對罵的聲音，所
    以感覺上像是在罵年紀小的小孩或是小狗，印象中在95年10
    月1日受查訪前1個禮拜內，次數有3次， 在早上出門上班時
    、晚上9點、10點要去倒垃圾時都有聽過，罵人的聲音不只1
    個禮拜，之前就有聽過， 只是沒有像在查訪前的1個星期這
    麼頻繁，從我開門到進電梯，辱罵的聲音都是持續一連串的
    ，是聲音比較沙啞的女性高聲的罵人聲等語（見原審卷(三)第
    58至59頁），自足明瞭。渠等所形容「中年女子」、「聲音
    沙啞」之特徵均與被告之聲音相符，被告除坦言：「我前後
    只有打過陳安怡2次巴掌，但是我承認我罵她很多次， 我認
    為她非常不適合工作」（見原審卷 (一)第8頁）、「 我在9
    月23日有到被害人那裡去，但是我沒有罵她，也沒有打她，
    只是問她：已經過了一星期，妳怎麼一個5頁的power point
    檔都做不出來？24日早上罵她則是因為本來要帶她出去吃飯
    ，她卻說她到早上6點才睡覺，不跟我去參加生日宴」 等語
    外（見原審卷 (三)第196頁），更自承：通常陳安怡一做事
    情我就會發火，因為我性情很急， 9月29日那天我們是在整
    理室內的衣服，陳安怡邊折衣服邊看網路的東西，拖拖拉拉
    ，我就罵她：妳如果再這樣話，乾脆房租不要繳了等語（見
    原審卷 (一)第8頁反面）， 亦不否認曾於95年9月29日上午
    因整理衣物之事而責罵陳安怡。
  4.綜上所述，依被告與死者陳安怡平日之相處關係，其對於陳
    安怡做事方法及態度素有不滿而經常大聲斥責，更對於陳安
    怡父母申報陳安怡為失蹤人口一事耿耿於懷，先前復有對陳
    安怡掌摑命其下跪之紀錄，足認被告應有傷害毆打陳安怡之
    動機；且陳安怡昏迷送醫急救前之3日內， 其二人均在一起
    ，並無其他外力或外人介入。 被告復坦承95年9月29日曾因
    整理衣物之事斥責陳安怡，參以陳安怡傷重昏迷之屋內經警
    方勘查鑑驗發現甚多陳安怡之血跡，且多數血跡有遭水稀釋
    之情形，證人沈茂松亦證稱協助抬陳安怡送醫時，陳安怡身
    上衣物及所躺臥之地面均係濕透，依法醫蕭開平、李世宗之
    專業鑑定意見，判斷陳安怡係於傷重不治死亡前約3日（ 即
    約9月28日前後）左右，遭徒手及以棒條狀物毆打其臉部 、
    頭部、身體及四肢，致產生臉部鼻樑、頭頂、頭後枕部鈍挫
    傷、右大腿腹股溝部、兩大腿前部條狀挫擦傷及鈍裂傷之傷
    害，嗣更於昏迷送醫急救前未久遭人徒手及使用不明鈍器或
    腳踏等施加重力之方式，重擊胸部及腹部，致肋骨骨折、肝
    挫裂受傷合併血胸、腹血、引發呼吸性休克及出血性休克而
    死亡，已詳如前述，均足證陳安怡之死亡確係遭被告毆擊所
    致。
  5.至於本件雖未扣得特定器物足供判定為被告持以毆擊陳安怡
    之兇器，惟依大樓監視器翻拍照片，被告於95年9月30 日晚
    間7時許曾返回長春路220號大樓住處，未久再度搭乘電梯下
    樓時，雙手即各提1個大塑膠袋離去（ 照片見95年度警聲搜
    字第1501號卷第30至32頁），被告雖亦供承將陳安怡送醫當
    日晚間曾返回住處，惟辯稱係「清理魚缸碎片」、「在陽台
    清洗自己先前換洗下來之衣褲」（ 見原審卷第(一)29 頁反
    面）、「‧‧‧我手上拿的是檔案夾、陳安怡的證件袋，還
    有破掉魚缸的碎片跟兩片用過的衛生棉，因為陳安怡以前跟
    我說大樓假日都不倒垃圾，所以我先清理掉這2項東西， 原
    本要放在8樓的樓梯間，因為我想到當天沒有清理垃圾， 所
    以我就帶著搭計程車到許昌街，先把檔案夾、證件袋放在Ｋ
    書中心的置物櫃，至於玻璃碎片及用過的衛生棉我就丟在Ｋ
    書中心對面停車場樓下的垃圾堆。至於其他的垃圾則還留在
    現場‧‧‧」等語（見原審卷 (三)第50頁反面）。 然證人
    陳忠榮於原審到庭證稱：大樓有請專門人員負責清運大樓各
    住戶之垃圾，住戶可於任何時間將垃圾放在各樓層安全門外
    ，會有專人清理垃圾（見原審卷 (三)第47頁）， 且證人即
    大樓管理員林明朗於原審亦證稱：每個樓層住戶都可以放置
    垃圾，由清潔工一起處理，沒有人拿到1樓放， 95警聲搜字
    第1501號卷第32頁下方照片地上擺放的即為清潔工由樓上收
    下來的垃圾，大樓外面或隔壁大樓沒有可以丟棄垃圾的地方
    （見原審卷(三)第49頁反面、第50頁），另住戶高志璋亦於原
    審證陳：「（問：你們8樓住戶如何到垃圾？） 在電梯出來
    的左手邊有1個樓梯間，住戶都把垃圾放在那邊， 有管理員
    會來清理。」、「（問：你們會把垃圾拿到1樓去放嗎？）
    不會，1樓沒有地方讓住戶去放垃圾。」等語（見原審卷 (
    三)第58頁反面、59頁）； 是該大樓住戶均將垃圾放置各該
    樓層樓梯間，再由專責人員收取處理甚明。詎被告返回住處
    後，竟將兩大袋物品（其稱係檔案夾、證件袋、衛生棉及魚
    缸碎片）攜出，依其所述更千里迢迢搭乘計程車前往許昌街
    附近大樓垃圾堆丟棄，其餘垃圾則仍留在住處，此舉明顯悖
    離常情，遑論陳安怡於到院前已無心跳呼吸，無法自述病史
    ，均係由被告以友人身分代為陳述， 有馬偕醫院96年3月20
    日馬院醫急字第0960000673號函之記載可憑（見原審卷 (二
    )第32頁），被告於此情形下，未為其他關切、通知， 反而
    趕回陳安怡住處進行清理，更屬有疑。佐以前述現場血跡之
    稀釋（清洗擦拭）情形，益證被告確有破壞現場，攜離物品
    之行為。另死者陳安怡遺體血液、胃內容物、膽汁經送檢驗
    結果，並未發現含酒精、鴉片類、安非他命類、鎮靜安眠藥
    及其他常見毒藥物成分，有法務部法醫研究所95年10月11日
    95醫鑑字第0950000022號毒物化學檢驗報告在卷可參（見95
    年度相字第740號卷第78頁）， 可知其生前並未服用任何毒
    藥物，然依證人沈茂松、陳忠榮於原審所證陳，被告將陳安
    怡送醫時，係對計程車司機沈茂松告知樓上「有人服藥」需
    要送醫，俟管理員陳忠榮上樓察看詢問發生何事時，又諉稱
    「她吃藥」等語（見原審卷(三)第42頁反面、第46頁反面），
    嗣將陳安怡送往馬偕醫院時，又對該院醫護人員謊稱陳安怡
    「頭撞到魚缸」、「可能有使用藥物」、「 與人結怨，1個
    月前受傷」云云（見原審卷(二)第33頁反面急診病歷之記載）
    ，被告虛捏事由，歸咎死者之不實說辭，更現其心虛飾卸之
    情。是以現場縱未扣得確定「兇器」，亦無礙於本院基於前
    述事項所得陳安怡有遭器物毆打之認定。故依上所陳，足證
    被告確因長期對於陳安怡不滿， 而於與陳安怡連續3日共處
    之時間內，徒手或使用未扣案之不明棒條狀物、不明鈍器多
    次接續毆打陳安怡，致陳安怡全身多處受傷，肋骨及肝臟更
    因重擊而斷裂及挫裂，終因出血性休克及呼吸性休克至昏迷
    程度，不治死亡。被告空言否認毆打陳安怡致死，並辯稱不
    知其傷從何來云云，顯係事後卸責飾詞，委無可採，本件事
    證明確，被告犯行堪以認定。
  6.至於被告另辯稱：「我曾在9月初打電話給陳麗珠， 談到陳
    安怡安全的事，講了3小時， 陳安怡提到她住的地方出去之
    後，會有人進來，還說到林明朗曾經跟陳安怡說要讓房東不
    讓陳安怡繼續住，陳麗珠告訴我林明朗有每個房間的鑰匙」
    云云，指射尚有第三人可能進入陳安怡住處。惟被告既與陳
    安怡連續獨處數日，期間如有他人不法入侵，被告殆無不知
    之理；且依被告所述， 陳安怡於95年9月30日上午仍屬可以
    言語之清醒狀態， 故不論被告於95年9月29日外出轉帳繳付
    房租之短暫時間，是否足供第三人進入房間內對陳安怡施暴
    後離去，即便時間上有此餘裕，陳安怡於遭受第三人施暴後
    ，亦當於被告返回時立即告知、求助，殆無獨自隱忍身心巨
    痛之可能，而被告於警詢、偵查以迄原審末次審判期日前，
    均未提及此一情形，足證在前開期間內並無此項第三人介入
    施暴之疑慮甚明。又被告另於96年7月17日、同年8月28日向
    原審具狀聲請調查證據，復於上訴後再主張相同證據調查，
    惟觀其聲請狀所載及所陳述內容，本院認事證明確，並無傳
    喚證人或依其聲請再調查證據，其理由如下：
  (1)被告聲請傳喚與陳安怡有金錢糾紛且唆使警員騷擾之八德路
    3段164號4樓之5房東陳建益，及聲請傳喚警員孟祥勳、王錦
    華、「不知何單位警員」、警員徐自強，另聲請傳喚馬偕醫
    院急診處駐警王昆頌、社工員賴美合，及調取被告在長安東
    路派出所、中山分局、臺北地檢署及本院訊問之錄音帶及錄
    影帶，欲證明：孟祥勳受陳建益指使騷擾連銘峰並打聽陳安
    怡住處，王錦華配合死者家屬補充筆錄，徐自強製作筆錄問
    話時間長於筆錄且一再顛倒事實與矇騙，「不知何單位員警
    」製作不實筆錄，王昆頌最先扭曲事實，另係賴美合說要先
    繳費伊才回到住處。惟陳建益僅係陳安怡先前承租八德路房
    屋之房東，本件事發地點係在長春路220號8樓之2， 犯罪事
    實亦顯與陳建益、孟祥勳或其2人是否與陳安怡、 連銘峰有
    糾紛無關；王昆頌僅係接獲病患陳安怡後，向警方通報之馬
    偕醫院駐衛警，賴美合依被告所述僅為該院社工人員，與本
    件犯罪事實成立與否之判斷並無關連性，均無傳喚必要。另
    被告自警詢、偵查及原審審判及本院審判時均矢口否認犯行
    ，經細譯其警詢及偵查筆錄中歷次陳述或答辯之內容，均與
    其在法院之答辯內容未有出入，堪稱一致，而無所謂遭警員
    顛倒扭曲可言，況被告並未釋明其何部分陳述與真意不符，
    而有調取錄影（音）帶之需，自無傳喚王錦華、徐自強、「
    不知何單位員警」或調取錄影（音）帶之必要。
  (2)被告雖指稱陳安怡受有肝挫裂及肋骨骨折，依蕭開平法醫所
    述，會馬上有大出血，且陳安怡腹血達1000西西，然為何被
    告、沈茂松、陳忠榮三人扶抬時均未見腹血滲出，且蕭開平
    法醫證稱被害人肝挫裂大量出血不可能撐到3至5天，然陳安
    怡送醫急救後直至95年10月2日凌晨0時49分才死亡，顯與蕭
    開平所述死亡時間接近肝挫裂時間之證述並不相符，因此合
    理懷疑陳安怡之傷 有可能係馬偕醫院因CPR急救或心臟撞擊
    器大面積從右前方肋腹間施力擠壓或其他急救措施所致，為
    此聲請傳喚馬偕醫院95年9月30日起至10月2日止，參與陳安
    怡醫療之醫生及護理人員，及調取陳安怡所有醫療紀錄，並
    聲請傳喚醫療專家判讀陳安怡醫療紀錄及醫療人員陳述之醫
    療過程是否不當而造成被害人腹部肝挫裂及肋骨骨折或其他
    傷害。惟查，原審業已向馬偕醫院調取陳安怡全部就診病歷
    ，實無重複調取之必要，且法醫蕭開平於原審已證稱：本件
    被害人肝挫裂情形嚴重，會有大量出血，但出血現象不可能
    持續達3到5天，本件被害人因為伴隨有肺炎、血胸達呼吸性
    休克狀況，所以腹血出血量較少只有1000西西，其肝臟受傷
    時間距離休克時間不久，大約受傷出血15分鐘至半小時即可
    能達休克狀態，至於休克到死亡的時間有可能拉得很長，本
    件若是比較小面積例如車禍中遭機車車把撞擊的情形，施力
    點會有皮下出血的鈍挫傷狀況，而本件並無這樣情形，所以
    判斷肝挫裂是一個大面積施力擠壓造成（ 見原審卷(三)第154
    頁反面、第156頁）， 並指稱：本件依照骨折情形應該是有
    前後加壓，而不是因為急救的時候造成，因為急救是單純從
    前面加壓等語（見原審卷(三)第155頁反面）， 法醫李世宗亦
    證稱：肝的位置在右腹部，腹部有很多脂肪組織，受到大面
    積鈍性施力時，表皮往往呈現不出有鈍性傷，腹下部的地方
    靠近腹股溝及髂脊處，脂肪組織比較少，而且剛好是骨頭支
    撐的地方，所以鈍性傷就很容易表現在表皮的部份，如果同
    樣大面積的施力，腹部傷就不容易看出來，腹股溝部就很容
    易顯現出來，若同次大面積施力，有可能只在腹股溝看出瘀
    青，腹部看不出來，但有可能已經傷及肝臟等語（見原審卷
    (三)第158頁）。 足見蕭開平係指腹血出血後很快即會達到
    休克，不可能出血3、5天才休克，至於休克至死亡可能會拖
    上一段時間， 核與被害人陳安怡係休克昏迷送醫急救後約2
    日死亡之情形，應屬吻合，被告指稱肝挫裂大量出血不可能
    撐到3至5天，顯與陳安怡送醫急救後直至95年10月2日凌晨0
    時49分才死亡之情形不符云云，自屬誤解。又陳安怡雖有肝
    挫裂之傷害，惟係受大面積鈍力施壓所致，以腹部有較多脂
    肪組織言，表皮較不易出現鈍性傷，自有可能並無被告所言
    「腹血滲出」之情形，且陳安怡胸腔肋骨骨折亦與急救時單
    純之前方施力無關，均已據蕭開平、李世宗證述明確，而足
    供為事實之認定判斷。被告聲請傳喚參與陳安怡醫療之醫護
    人員，並聲請傳喚醫療專家判讀醫療過程是否不當而造成被
    害人腹部肝挫裂及肋骨骨折或其他傷害云云，均無必要，並
    予敘明。
二、按刑法第277條第2項傷害致人於死之罪，係因犯罪致發生一
    定結果而為加重其刑之規定，按照同法第17條固以行為人能
    預見其結果發生時，始得適用，但傷害行為，足以引起死亡
    之結果，在通常觀念上不得謂無預見之可能，則行為人對於
    被害人之因傷身死，即不能不負責任，再傷害人之身體，因
    而致人於死，乃學理上所謂之加重結果犯，以行為人對加重
    結果（死亡事實）之發生，客觀上有預見之可能，主觀上則
    未預見為必要；如行為人主觀上亦有預見，則其既明知而為
    ，即屬殺人罪之範疇，非加重結果犯（最高法院24年上字第
    1403號、29年上字第1011號判例、 91年度臺非字第154號判
    決參見）。復按殺人與傷害人致死之區別，應以有無殺意為
    斷，其受傷之多寡，及是否為致命部位，有時雖可藉為認定
    有無殺意之心證，究不能據為絕對標準。殺人與傷害致死之
    區別，即在下手加害時有無死亡之預見為斷。至受傷處所是
    否致命部位，及傷痕之多寡，輕重如何，僅足供認定有無殺
    意之參考，原不能為區別殺人與傷害致人死之絕對標準。刑
    法上殺人罪與傷害人致死罪之區別，本視加害人有無殺意為
    斷，被害人所受之傷害程度，固不能據為認定有無殺意之唯
    一標準，但加害人之下手情形如何，於審究犯意方面，仍不
    失為重要參考資料（參看最高法院18年上字第1309號、19年
    上字第718號、20年非字第104號判例）。
  (一)查人體胸部、腹部內有肺臟、肝臟等重要器官，對於人體胸
    腹部等重要部位予以重擊毆打，其情形嚴重者，可能造成他
    人內臟出血而引發死亡之結果，乃具備一般智識之人所可得
    知，客觀上亦可以預見。被告因不滿陳安怡，即先於陳安怡
    休克送醫前約3日內之時間， 徒手或使用未扣案之不明棒條
    狀物多次毆打陳安怡，嗣於送醫前未久之時間，又徒手或使
    用不明鈍器以重力方式重擊陳安怡胸部及腹部，其對於重擊
    他人胸腹部可能造成他人大量內出血因而死亡之事實，客觀
    上可預見甚明，且被害人陳安怡確係因肋骨骨折致肋膜囊損
    傷、血胸併肺炎及鈍擊腹部肝挫裂致血胸及腹血，因呼吸性
    休克及出血性休克而傷重不治死亡，其間顯具有因果關係甚
    明。
  (二)是核被告所為，係犯刑法第277條第2項之傷害致死罪。被告
    自約95年9月28日起至9月30日止，先基於傷害犯意多次毆打
    陳安怡臉部、頭部、身體及四肢等部位，繼於密接之時間及
    同一地點，在客觀上可以預見死亡結果之情形下，再基於傷
    害故意痛擊毆打陳安怡之胸部及腹部，致陳安怡因肋骨骨折
    導致肋膜囊損傷、血胸，及腹部肝挫裂致血胸及腹血，引發
    呼吸性休克及出血性休克，經送醫仍不治死亡，其數個傷害
    行為係於密切接近之時地實施，侵害同一之法益，各行為之
    獨立性極為薄弱，依一般社會健全觀念，在時間差距上，難
    以強行分開，在刑法評價上，以視為數個舉動之接續施行，
    合為包括之一行為予以評價，較為合理，應屬接續犯（最高
    法院86年台上字第3295號判例參照）。公訴人雖於原審96年
    7月13日提出補充理由書， 其中犯罪事實一、(三)部分認被告
    係基於殺人之直接故意，以徒手及持不明物體痛擊之方式，
    毆打陳安怡之胸部、背部及右下腹部，當場造成陳安怡肋骨
    斷裂，引發槤枷式骨折，造成肋膜囊損傷及血胸，及右下腹
    部大面積瘀傷、 腹部肝挫裂及約1,000西西腹血導致呼吸性
    休克及出血性休克，送醫不治死亡，而變更原起訴事實及所
    犯法條（刑法第277條第2項傷害致死罪），認被告上開所為
    係犯刑法第271條第1項之殺人既遂罪（ 見原審卷(三)第175頁
    ，並認被告於95年9月24日傷害陳安怡後， 具有保證人地位
    ，仍拒不將陳安怡送醫而任其傷勢惡化，惟未致死亡之結果
    而犯刑法第271條第2項、第1項之殺人未遂罪）。惟查， 被
    告與陳安怡相處過程中，雖對陳安怡生活習慣、工作態度及
    家人有所不滿， 惟2人之不快並未涉及金錢、感情或其他重
    要因素，亦無必致其於死之重大仇恨，參以被告並未使用刀
    械等一般通念上易於造成開放性傷口及嚴重出血情形之尖銳
    器具，所造成之外傷狀況亦以鈍挫傷、擦挫傷、瘀青、紅腫
    等非開放性傷口為主，至於傷勢雖分布於頭部、面部、四肢
    等部位，惟較為嚴重之傷勢則在胸腹部，而非一般直接致命
    之頭頸心臟等要害，尚難據以認定被告有何殺人故意。公訴
    人於原審審判程序中及上訴理由中均認被告行為時具有殺人
    故意，應論以刑法第271條第1項之殺人罪，容有未洽，惟傷
    害致死罪與殺人罪之區別在於主觀之犯意，其社會基本事實
    仍屬同一，爰依刑事訴訟法第300條規定， 予以變更此部分
    論罪法條。
三、原審因認被告罪證明確，引用刑法277條第2項之規定。並審
    酌被害人生前係跟隨被告任職做事，2人並共同居住， 被告
    因不滿被害人工作態度、生活習慣等，除屢屢加以責罵外，
    竟持續毆打傷害，終致被害人發生死亡結果，年輕生命就此
    殞落，被害人家屬之傷痛可想而知，惟被告犯後拒不吐實，
    矢口否認犯行，於偵審過程言語間仍顯露出對於被害人及其
    家屬之輕蔑敵視，並無悔意，犯後態度不佳等一切情狀，從
    重量處有期徒刑15年，以資儆懲。對於被告毆打傷害被害人
    所使用之不明棒條狀物及鈍器，均未扣案，且其所有權歸屬
    及存在情形不詳，爰不予宣告沒收。復以本件被告所犯之罪
    並不合於中華民國96年罪犯減刑條例所規定得減刑之要件，
    而無減刑規定之適用，射予敘明。核其認事用法尚無不合，
    公訴人上訴意旨仍執前詞，認被告係出於殺人犯意而為，及
    上訴人即被告上訴意旨仍執前詞，否認犯罪，指摘原判決不
    當，均請求撤銷改判，本院認此部分均無理由，應予駁回。
參、無罪部分：
一、公訴意旨另以：被告甲○○與陳安怡共同居住，其間甲○○
    認陳安怡生活習慣不良、工作態度惡劣，經常責罵及掌摑陳
    安怡，並基於傷害之犯意，實施傷害如下：(一)甲○○於95年
    8月中旬某日傍晚6時許， 在前開長春路220號8樓之2房屋內
    ，命陳安怡下跪，徒手掌摑並毆打陳安怡身體，造成陳安怡
    臉上及及身體多處瘀傷： (二)甲○○於同年8月25日前後某時
    許，在不詳地點，以拳頭毆打陳安怡之兩眼，造成陳安怡兩
    眼均有結膜下出血之傷害； (三)甲○○於同年9月24日前後，
    幾乎每日上午7、8時許、晚間9、10時許， 均在前開長春路
    220號8樓之2房屋內，大聲斥罵陳安怡， 以徒手及持條棒狀
    物體，痛擊毆打陳安怡頭部、臉部、身體、四肢多處，使陳
    安怡累計受有：額部及鼻樑部挫裂傷、左頰部擦挫傷、頭部
    多處鈍性裂傷、雙手臂多處點狀潰瘍性傷口、雙腳處有多處
    條狀挫傷、背部有大面積點狀或片狀潰瘍性傷口，因認被告
    上開所為均係犯刑法第277 條第1項之傷害罪嫌。
二、按犯罪事實應依證據認定之，無證據不得認定犯罪事實；不
    能證明被告犯罪者，應諭知無罪之判決， 刑事訴訟法第154
    條第2項、第301條第1項分別定有明文。 而認定犯罪事實所
    憑之證據，雖不以直接證據為限，間接證據亦包括在內；然
    而無論直接或間接證據，其為訴訟上之證明，須於通常一般
    之人均不致有所懷疑，而得確信其為真實之程度者，始得據
    為有罪之認定，倘其證明尚未達到此一程度，而有合理之懷
    疑存在時，即應為有利於被告之認定，更不必有何有利之證
    據，最高法院30年上字第816號、 76年臺上字第4986號判例
    意旨可資參考。
三、查被害人陳安怡之父乙○○於95年10月1日凌晨3時30分起至
    5時30分止（斯時陳安怡尚在馬偕醫院加護病房急救） 於中
    山分局長安東路派出所接受警方訊問時，陳稱：「因警方通
    知我女兒陳安怡因全身嚴重外傷病危，送至馬偕醫院加護病
    房急救，故至本所製作談話筆錄」、「（問：妳女兒所受之
    重傷如係遭他人所為，你是否要提出告訴？）如係遭他人所
    為，我要提出告訴」，於同日下午15時30分許至15時50分止
    於前開派出所指稱：「 我女兒陳安怡於95年9月30日受傷後
    ，造成頭部外傷併疑腦出血、血胸、腹內出血、疑腸胃道破
    裂等（詳甲種診斷證明書），所以我要提出傷害凌虐致死告
    訴」； 嗣於同年10月2日凌晨1時55分起至凌晨2時45分止在
    長安東路派出所陳稱：我女兒陳安怡於95年10月2日0時19分
    在馬偕醫院急救後醫生宣告死亡，所以至派出所製作談話筆
    錄，我女兒受到頭部外傷併疑腦出血、胸部及腹部內出血等
    明顯外傷，我要對嫌疑人甲○○提出傷害致死告訴，並請檢
    察官調查死亡原因，還我女兒公道等語，有上開筆錄在卷可
    稽（見95年度相字第740號卷第20至26頁）。 足見乙○○於
    陳安怡急救中死亡前，即已表示對於陳安怡所受傷害欲加以
    追究，迄陳安怡不治死亡後，更表示欲對被告甲○○提出傷
    害致死告訴，以及請求檢察官查明陳安怡死亡原因，其顯然
    對於甲○○所受傷害及因傷害引發之死亡加重結果，均已提
    起告訴，本件訴追條件並未欠缺。原審辯護人主張公訴人所
    指被告於95年8月中旬至9月24日之傷害犯行未經合法告訴，
    法院不應受理云云（見原審卷(三)第204頁反面至205頁），尚
    無理由，先予敘明。
四、經查：
  (一)本件依法醫李世宗所證，陳安怡臉部鼻樑、頭頂、頭後枕部
    、右大腿腹股溝部之傷勢、兩大腿前部條狀之擦挫傷、右腹
    下部大面積鈍性瘀青及背部大面積多處點狀破皮發炎，其傷
    病程距95年10月2日相驗時均約有3天左右之時間，依此佐以
    被告與陳安怡共處之時間點，加以推算，上開傷勢形成時間
    應在95年9月28日至30日之間較為合理， 此部分亦業經本院
    認定如前， 公訴人認被告係於95年9月24日後毆打傷害陳安
    怡，致陳安怡受有上開傷害，時間上尚有未合。至於陳安怡
    手臂外側部、小腿前部之癒後疤痕，李世宗證稱至少都有15
    天以上，亦較無可能係於95年9月24日後始形成。 又證人陳
    思玫證稱係於95年9月23日或24日 聽聞陳安怡住處房內發出
    責罵聲、「嗯、嗯」聲及悶住棉被搥打聲，證人吳慧玲亦證
    稱有一段時間經過該戶門口會聽到罵人聲，證人高志璋則證
    稱95年10月1日警方查訪前就有聽過責罵聲， 但查訪前一星
    期較為頻繁等語，均如前述，然渠等所言僅能佐證被告經常
    於住處大聲責罵陳安怡之事實， 公訴人認被告係於95年9月
    24日前後每日上午7、8時、晚間9、 10時均在住處毆打陳安
    怡，亦嫌無據而難以採憑。
  (二)證人連銘峰雖於原審證稱：被告於95年8月中旬晚間6點多，
    曾在長春路住處命陳安怡下跪並打其耳光2、3下（見原審卷
    (三)第60頁），被告亦坦承有打陳安怡巴掌，惟尚無其他證據
    證明陳安怡因此受有何等傷害，公訴人認陳安怡因而受有「
    臉上及身體多處瘀傷」，尚嫌無據。 又陳安怡固曾於95年9
    月1日前往長春眼科就診，有中央健康保險局臺北分局96年3
    月2日函檢附之就醫紀錄明細及長春眼科聯合診所病歷、 診
    斷證明書可證（見原審卷(二)第103至105頁、第184頁）。 依
    為陳安怡看診之該診所主治醫師許慶堂於本院證稱： 95年9
    月1日當天病人陳安怡主訴5天前被拳頭打到，我發現其結膜
    有出血，其餘視力、眼壓、水晶體、視網膜均正常，陳安怡
    兩眼眼白部分結膜微血管出血，眼白呈紅色，但眼眶沒有瘀
    血，結膜下出血大部分成因是外力造成，因為結膜微血管甚
    為脆弱，所以如果用力搓揉眼睛，或從事非常用力工作，也
    可能造成出血，陳安怡未提及係何種情況下結膜出血，亦未
    提及係遭男性或女性打到等語（ 見原審卷(三)第151頁反面至
    153 頁），足見陳安怡雖自訴遭拳頭打到而結膜出血就醫，
    然所謂「遭拳頭打到」其原因不明，且眼眶並未瘀血，況結
    膜微血管甚為脆弱，極易因其他原因出血，故尚難以認定被
    告係於95年8月25日前後以拳頭毆擊陳安怡兩眼， 致其兩眼
    受有結膜下出血之傷害。至於乙○○雖於原審證稱： 95年7
    月13日我與太太北上找陳安怡，發現她兩眼瘀青，臉腫腫的
    ，右小腿肚多塊瘀青，膝蓋上大腿右側也有瘀青，陳安怡說
    本來就這樣，我問陳安怡為何有瘀青，被告就搶著回答說是
    打掃時不小心跌倒，連眼鏡都摔壞了， 7月29日或30日我與
    太太及兒子陳安高再北上找陳安怡時，也看見陳安怡雙眼瘀
    青，其他傷就沒有注意了，陳安怡在電話中沒有提過遭打或
    虐待之事等語（見原審卷(三)第64頁正反面），陳安高亦證稱
    ：95年7月底我有跟父母上來臺北找陳安怡， 看到陳安怡臉
    頰、眼圈都有瘀青，她說是自己跌倒，說話吞吞吐吐，我看
    到她小腿也有瘀青等語（見本院卷(三)第67頁），而均指稱陳
    安怡有雙眼瘀青之情， 然渠等所指之目睹傷勢時間為95年7
    月中旬及7月底，時間上亦與公訴人所指被告係於「95年8月
    25 日前後以拳頭毆擊陳安怡兩眼」，有所齟齬， 而難作為
    不利於被告之證明。又證人林明朗於原審所證：我是在陳安
    怡送醫前好幾天約1周左右， 大約下午5、6點看到陳安怡戴
    帽子，兩手抱著腹部，頭低垂著，看不到臉，我問被告怎麼
    了，被告回說：有去給醫生看，被告當時站在陳安怡旁邊，
    沒有去攙扶她，我當班期間很少看見陳安怡，看過被告大約
    6次，看到陳安怡時未發現其有何異狀等語（ 見原審卷(三)第
    48 至49頁）， 亦難以認定陳安怡當時雙手抱腹即係遭毆打
    傷害之結果。
五、故綜合所述，尚無從證明被告確有公訴意旨所指上開傷害犯
    行，依公訴意旨，認此部分與前揭經本院論罪科刑之傷害致
    死罪之間，係屬數罪而應分論併罰之關係（見原審檢察官96
    年7月13日補充理由書）， 是依法應為被告此部分無罪之諭
    知。
六、原審因認公訴人此部分起訴事實，尚無積極證據足資證明被
    告有傷害之犯行，而為被告無罪之諭知，尚無違誤，公訴人
    上訴意旨仍執證人陳思玫、吳慧玲、高志璋之證述有聽到打
    罵聲及連銘峰證述有目睹掌摑之事及許慶堂證述有診治過死
    者眼傷，惟證人陳思玫、吳慧玲、高志璋既未親眼見及被告
    打罵死者並造成傷勢，而連銘峰亦未陳及被告對死者掌摑並
    造成傷痕，難以證人之證述，即認定被告有傷害死者陳安怡
    ，另證人許慶堂僅陳述診治過死者眼傷過程，惟亦無從依此
    證述即認定眼傷係被告所為，故公訴人此部分上訴亦難認有
    理由，此部分上訴應予駁回。
據上論斷，應依刑事訴訟法第368條，判決如主文。
本案經檢察官周誠南到庭執行職務。
中    華    民    國    97    年    7    月    31     日
            刑事第４庭    審判長法  官  沈宜生
                                法  官  鄭水銓
                                法  官  周煙平
以上正本證明與原本無異。
傷害致死部分如不服本判決，應於收受送達後十日內向本院提出
上訴書狀，其未敘述上訴之理由者並得於提起上訴後十日內向本
院補提理由書（均須按他造當事人之人數附繕本）。
其餘不得上訴。
                                書記官  蕭麗珍
中    華    民    國    97    年    8     月    5     日


司法院資訊處製作；財團法人民間司法改革基金會備份。
